臺灣臺北地方法院刑事裁定　
110年度聲判字第266號
聲  請  人  董明楓
            林宜蓉
共      同
代  理  人  楊念慈律師
            史奎謙律師
被      告  陳盧孟君



上列聲請人因被告涉嫌妨害名譽案件，不服臺灣高等檢察署檢察
長110年度上聲議字第8281號駁回再議之處分（原不起訴處分案
號：臺灣臺北地方檢察署檢察官110年度偵字第10638號），聲請
交付審判，本院裁定如下：
    主  文
聲請駁回。
    理  由
一、聲請交付審判意旨如附件「刑事交付審判聲請狀」所載。
二、按告訴人不服上級法院檢察署檢察長或檢察總長認再議為無
    理由而駁回之處分者，得於接受處分書後10日內委任律師提
    出理由狀，向該管第一審法院聲請交付審判。法院認為交付
    審判之聲請不合法或無理由者，應駁回之。刑事訴訟法第25
    8條之1、第258條之3第2項前段，分別定有明文。本件聲請
    人2人以被告陳盧孟君涉嫌妨害名譽案件，向臺灣臺北地方
    檢察署（下稱地檢署）檢察官提出告訴，經該署檢察官於民
    國110年9月9日以110年度偵字第10638號為不起訴處分後，
    聲請人不服而聲請再議，經臺灣高等檢察署（下稱高檢署）
    檢察長於110年10月22日以110年度上聲議字第8281號，認再
    議無理由而駁回其聲請，聲請人在110年11月4日收受該再議
    駁回處分書後，於110年11月9日委任律師向本院聲請交付審
    判等情，業經本院依職權調取前揭檢察署偵查卷證核閱無誤
    ，並有高檢署送達證書、聲請人所提刑事聲請交付審判狀上
    所蓋之本院收狀戳各1份在卷可稽，是聲請人在法定期間內
    提出本件交付審判之聲請，程式上於法有據，合先敘明。
三、按法院認為交付審判之聲請不合法或無理由者，應駁回之，
    刑事訴訟法第258條之3第2項前段定有明文。而刑事訴訟法
    第258條之1至4所定「交付審判制度」，主要目的在建立對
    於檢察官不起訴或緩起訴裁量權之外部監督機制，法院僅就
    檢察官所為不起訴或緩起訴之處分是否正確加以審查，用以
    防止檢察機關之濫權。依此立法精神，同法第258條之3第3
    項規定法院審查聲請交付審判案件時「得為必要之調查」，
    調查證據之範圍，自應以偵查中曾顯現之證據為限。而依同
    法第260條對於「不起訴處分已確定或緩起訴處分期滿未經
    撤銷者得再行起訴」規定之立法理由說明，該條所謂不起訴
    處分已確定者，包括「聲請法院交付審判復經駁回者」之情
    形在內。故前述「得為必要之調查」，其調查證據範圍，即
    應以偵查中曾顯現之證據為限，不得就告訴人新提出之證據
    再為調查，亦不得蒐集偵查卷以外之證據，否則將與刑事訴
    訟法第260條之再行起訴規定混淆不清。又法院於審查交付
    審判之聲請有無理由時，除認為告訴人所指摘不利被告之事
    證未經檢察機關詳為調查或斟酌，或不起訴處分書所載理由
    違背經驗法則、論理法則或其他證據法則者外，不宜率予交
    付審判，業據法院辦理刑事訴訟案件應行注意事項第118項
    揭示甚明。至上開所謂告訴人所指摘不利被告之事證未經檢
    察機關詳為調查，係指告訴人所提出請求調查之證據，檢察
    官未予調查，且若經調查，即足以動搖原偵查檢察官事實之
    認定及處分之決定，倘調查結果，尚不足以動搖原事實之認
    定及處分之決定者，仍不能率予交付審判。
四、次按言論自由為人民之基本權利，憲法第11條有明文保障，
    國家應給予最大限度之維護，俾其實現自我、溝通意見、追
    求真理及監督各種政治或社會活動之功能得以發揮，使大眾
    對於公共議題保有不受拘束、可充分討論之空間；惟言論自
    由行使與個人名譽保障發生衝突時，除須藉由權衡觀點，劃
    定二者之適當界限外，尤應注意行使言論自由而侵害個人名
    譽之情形，基於刑罰謙抑性及最後手段性原則，應避免以刑
    罰相繩，造成言論自由之過度侵害。又兼顧對個人名譽、隱
    私及公共利益之保護，法律非不得對言論自由依其傳播方式
    為合理之限制，刑法第310條第1項及第2項針對以言詞或文
    字、圖畫而誹謗他人名譽者之誹謗罪規定，係為保護個人法
    益而設，以防止妨礙他人之自由權利，符合憲法第23條規定
    意旨。然同條第3項前段以對誹謗之事，能證明其為真實者
    不罰之規定，係針對言論內容與事實相符者之保障，藉以限
    定刑罰權之範圍，非謂指摘或傳述誹謗事項之行為人，須自
    行證明其言論內容確屬真實，始能免於刑責，而係透過「實
    質（真正）惡意原則」之檢驗，只要認行為人於發表言論時
    並非明知所言非真實而故意捏造虛偽事實，或並非因重大過
    失或輕率而未探究所言是否為真實致其陳述與事實不符，皆
    排除於第310條之處罰範圍外，認行為人不負相關刑責。（
    司法院大法官會議釋字第509號解釋文及解釋理由書、最高
    法院94年度台上字第5247號、99年度台上字第560號判決意
    旨參照）。
五、經本院依職權調閱前開不起訴處分及再議駁回處分之偵查案
    卷結果，認不起訴處分書及駁回再議聲請處分書，其理由均
    已論列詳盡，認事採證並無違背經驗法則、論理法則或證據
    法則之處。聲請意旨雖主張：聲請人2人與被告實為合夥關
    係，其等並未侵占輪鎂輪胎行款項，被告明知上情竟於109
    年11月間，除透過「CTWANT周刊王」、「民視新聞」等媒體
    表明：「聲請人2人受被告僱用而於輪鎂輪胎行任職，且其
    等因店內帳目不明涉業務侵占公司款項」等意旨（下稱系爭
    報導，報導內容詳如附表一），並於輪鎂輪胎行位臺北市○○
    區○○○路0段000號1樓張貼公告稱：「聲請人董明楓、林宜蓉
    均受雇於輪鎂輪胎行，分別擔任店長及會計，然2人違反僱
    傭契約應遵守之忠實義務，輪鎂輪胎行已將2人解僱」等意
    旨（下稱系爭公告，公告內容詳如附表二），而涉犯刑法第
    310條第2項加重誹謗罪嫌。
　㈠訊據被告否認犯行，辯稱：我接受上開媒體接訪及在系爭公
    告所述均有所憑，當初我與配偶陳明欽共同經營儒寅輪胎有
    限公司（下稱儒寅公司），聲請人董明楓來找我們，表達其
    想要離開原來任職的輪胎行，自己開創一個舞台，我想說年
    輕人有心就拉拔他，於是成立了輪鎂輪胎行，讓聲請人董明
    楓當店長，聲請人林宜蓉則為會計，但嗣後發現店內帳目不
    明，委請會計師查證後亦屬實，現已對2人提出侵占等告訴
    等語。
　㈡經查，被告確有向上開媒體表明如前揭意旨而由該等媒體為
    系爭報導（詳如附表一），且有為系爭公告（詳如附表二）
    等情，有地檢署勘驗筆錄暨擷圖畫面、解雇公告、輪鎂輪胎
    行現場照片等在卷可稽（偵卷第33、37頁、第227-233頁）
    ，且為被告所不爭執，是此部分事實，首以認定。
　㈢就被告認其與聲請人2人間之關係部分：
　⒈聲請人2人於偵查中自承：「其等年度所得均由儒寅公司申報
    」（偵卷第145頁），而儒寅公司之負責人為被告，有經濟
    部商工登記公示資料查詢服務可參（偵卷第9頁），復依105
    至109年度聲請人董明楓稅務電子閘門財產所得調件明細表
    、105至108年度儒寅公司稅務電子閘門調件明細表、聲請人
    2人勞保投保紀錄、108年度聲請人2人各類所得扣繳暨免扣
    繳憑單所示（偵卷第21、25、29、33、61、68、71、75、12
    6-127、211、301頁），可見聲請人2人均受領儒寅公司之薪
    資，且聲請人董明楓之勞保投保單位即為儒寅公司。
　⒉聲請人董明楓於偵查中自承：「因當初欲自行開設輪胎行，
    惟苦無資金，遂透過友人李文楷介紹認識被告及其配偶陳明
    欽，其等係從事輪胎批發，故由被告及其配偶負責出資，其
    負責技術及業務而成立輪鎂輪胎行」（偵卷第142頁），此
    核與證人即友人李文楷於偵查中所證：「當初我介紹聲請人
    董明楓給被告認識，之後談合作輪鎂輪胎行方案，被告覺得
    可行就是出資一起來開店；在輪胎經銷批發體系內，被告知
    名度很高，因為她的先生在全國很有名氣，在車界的維修技
    術則以聲請人董明楓較為知名」（偵卷第290、292頁）、證
    人即輪鎂輪胎行技術人員郭思葦、高宇東於偵查中所稱：「
    輪鎂輪胎行現場指揮管理者為聲請人董明楓」等語相符（偵
    卷第290頁），且該輪胎行之臉書粉絲專頁亦載明：「謝謝
    各位多年來對輪鎂及阿楓的信任與愛護。目前因為投資方與
    經營方的歧見，在問題解決之前，我們不得不暫停營業一段
    時間。待問題解決後，不論是以何種形式，原本的經營團隊
    將會再重新出發」（偵卷第339頁），可見輪鎂輪胎行係由
    被告出資成立，聲請人董明楓則負責店內實際操作及管理。
　⒊聲請人林宜蓉於偵查中證稱：「除102年6月18日至104年2月2
    3日間因生產休養外，輪鎂輪胎行經營期間均由我執掌帳務
    ，公司款項我依被告指示用3個金融帳戶來處理，分別為臺
    北富邦銀行社子分行帳號00000000000號帳戶（戶名：陳盧
    孟君）、臺北富邦商業銀行社子分行帳號000000000000號帳
    戶（戶名：儒寅公司）、陽信銀行社子分行帳號0000000000
    00（戶名：陳盧孟君）」（偵卷第141-143頁），並有上開
    銀行帳戶存摺影本可證（他字卷第23-31頁），足見聲請人
    林宜蓉負責該輪胎行之帳務管理，輪鎂輪胎行營運之款項則
    依被告指示以被告或儒寅公司之帳戶進出。
　⒋據此，該輪胎行既由被告出資成立，聲請人董明楓負責營運
    ，聲請人林宜蓉則為帳務管理，而聲請人2人均受領被告為
    負責人之儒寅公司薪資，並由儒寅公司為聲請人董明楓投保
    勞保，甚該店營運款項均依被告指示需透過其得控管之帳戶
    進出，則不論被告與聲請人2人間實際上係「合夥」或「僱
    傭」關係，因被告對該輪胎行有主導權，且得掌控公司款項
    ，給付2人薪資，被告據此認為聲請人2人受其僱用而有權解
    僱，應認其有相當理由確信所述為真實，縱內容未盡與事實
    相符，惟被告此部分是否確有毀損聲請人2人名譽之故意，
    尚非無疑。
  ㈣就被告認聲請人2人侵占公司款項部分：
　⒈被告於警詢及偵查中均陳稱：「我認為聲請人2人的帳目不明
    ，109年11月初已約好要對帳，但其等嗣後並未出面，我已
    向士林地檢對渠等提出業務侵占等告訴」（他卷第113-114
    、偵卷第282-283頁），此核與聲請人董明楓於偵查中所證
    ：「被告在109年10月底有說要查帳，我們關店3天就是要來
    對帳，但後來並沒有碰面」（偵卷第144-145頁）、證人李
    文楷、郭思葦、高宇東於偵查中所陳：「聲請人董明楓有告
    訴我，被告要對輪鎂輪胎行的帳」(偵卷第291頁)，而該案
    嗣經臺灣士林地方檢察署檢察官於110年9月6日以110年度偵
    字第15269號為不起訴處分，有該不起訴處分書在卷可憑（
    偵卷第359-371頁），可見被告認為輪鎂輪胎行之帳目不明
    ，有要求聲請人2人出面對帳，但嗣後並未會同對帳，致爭
    議懸而未決，則被告確對其等操守有所質疑，而認2人侵占
    該輪胎行之款項，並提出告訴。
　⒉又被告確委請三普聯合會計師事務就「馳加汽車服務中心_輪
    鎂店」（即輪鎂輪胎行）執行協議程序專案查核，查核結果
    認為輪鎂輪胎行有「未依客戶收款統計表金額，存入銀行帳
    戶」、「核對銀行存簿及對帳單資訊，按月調節收付款項後
    存有差額」等缺失，並據各項缺失計算輪鎂輪胎行應有存款
    與實際存款間之差額，有該事務所於110年8月20日出具協議
    程序查核報告書在卷可憑（偵卷第308-331頁），可見該公
    司帳務確有可疑之處，此足佐證被告上開質疑尚非無據，應
    認其有相當理由確信所述真實，縱內容未盡與事實相符，然
    被告此部分是否確有毀損聲請人2人名譽之故意，已非無疑
    。
  ㈤基上，被告在系爭報導上之陳述及系爭公告所言，均有相當
    理由確信所述真實，則聲請人2人主張被告涉有加重誹謗犯
    行，自難採信。
  ㈥至聲請人2人主張本件尚有諸多重要事項未為調查部分，惟交
    付審判程序不得蒐集偵查卷以外之證據，否則將與刑事訴訟
    法第260條之再行起訴規定混淆不清，業經本院說明如前，
    故聲請人2人此部分主張，與法未合，附此敘明。
六、綜上所述，原檢察官所為不起訴處分及高檢署駁回再議之處
    分書，並無聲請人所指摘得據以交付審判之事由存在，揆諸
    前揭說明，本件交付審判之聲請為無理由，應予駁回。
七、依刑事訴訟法第258條之3第2項前段，裁定如主文。
中　　華　　民　　國　　111 　年　　3 　　月　　1 　　日
                  刑事第八庭  審判長法  官  解怡蕙
                                    法  官  李陸華
                                    法  官  楊世賢
上正本證明與原本無異。
本裁定不得抗告。
　　　　　　　　　　　　　　　　　　書記官  張華瓊
中　　華　　民　　國　　111 　年　　3 　　月　　1 　　日
附表一：
CTWANT周刊王部分 「她一手創立的輪鎂車行遭最信任的車行店長楓（40歲）夫婦聯手A走千萬元，還帶走車行2位師傅欲自立門戶」、「在輪胎業界人稱『水蛙姐』的幕後出資老闆陳盧孟君（46歲）回憶，當年店長阿楓（40歲）推薦妻子林女（41歲）擔任車行會計，因信賴2人，她很少查帳，沒想到這對夫妻竟裡應外合A走千萬...我從沒虧待他們啊！」、「林女根本沒有把每天收到的現金全數上繳、存入公司帳戶，以車行每天開出的單據反推營業額，林女進入車行管帳以來，至少短缺1千多萬元」、「想當初看阿楓老實，才會讓他當店長幫忙管理輪鎂車行」、「甚至在10月底，阿楓店長自行將車行結束營業」、「（這幾年間大概把你掏空多少錢、A了你多少錢？）如果以電腦帳的話是大概1400，手工帳的是大概掏空了700多」、「看起來一切順利的時候，卻被自己人捅了一刀」 民視新聞部分 「夫婦兩人共同管理車行，卻在今年11月初無預警停業，老闆娘接手管理才驚覺公司疑似遭到掏空」、「以他給我的帳冊算起來是差了將近、如果扣掉140萬的話，差了將近800萬...總共算起來大概1200萬」、「兩人也在事發後遭到公司解雇，涉嫌業務侵占以及背信等罪」 

附表二：
「公告...主旨：董明楓、林宜蓉貳，應予解雇。說明：一、董明楓...、林宜蓉...貳員，前受雇於本公司，分別擔任輪鎂輪胎行之店長及會計乙職。二、前開貳員未經本公司授權，擅自通知輪鎂輪胎行其餘員工自109年11月2日起休假一週，而無正當理由曠職三日。三、前開貳員另有違反僱傭契約應遵守之忠實義務，情節重大之行為。四、爰依勞動基準法第12條第1項第4、6款，終止僱傭契約，予以解雇。」